臺灣高雄地方法院刑事判決　　　　　　　100年度易字第204號
公　訴　人　臺灣高雄地方法院檢察署檢察官
被　　　告　蘇仁政
上列被告因詐欺案件，經檢察官提起公訴（99年度偵字第31507
號），本院判決如下：
    主  文
蘇仁政幫助犯詐欺取財罪，處有期徒刑月，如易科罰金，以新
臺幣壹仟元折算壹日。緩刑貳年。
    事  實
一、蘇仁政可預見一般取得他人金融帳戶常與財產犯罪有密切關
    聯，亦知悉詐欺集團等不法分子經常利用他人存款帳戶、提
    款卡、密碼以轉帳方式詐取他人財物，藉此逃避追查，若將
    自己之金融帳戶資料供他人使用，該帳戶有可能被作為詐欺
    取財之工具，仍基於幫助詐欺取財之不確定故意，於民國99
    年4 月29日，以其女兒蘇依菱之名義，向臺灣土地銀行苓雅
    分行申請開設帳號000000000000號之帳戶後，旋於同日18時
    許，在高雄市○○路與明誠路口之麥當勞前，將上開帳戶之
    提款卡、密碼，交付予真實姓名、年籍不詳之成年男子及其
    所屬詐欺集團成員使用，以此幫助他人從事詐欺犯罪。嗣該
    等詐欺集團成員共同意圖為自己不法之所有，基於詐欺取財
    之犯意聯絡及行為分擔，於99年4 月間，在雅虎奇摩拍賣網
    站上刊登拍賣女用背心之廣告，適有李佳瑜上網瀏覽並下標
    訂購1件後，於99年4月30日，接獲該詐欺集團內某成員撥打
    電話聯絡，佯稱：你於下標時按錯鍵，訂購數量為10件，要
    至郵局確認有無扣款云云，致李佳瑜誤信為真，陷於錯誤，
    而於99年4 月30日，在台中市○區○○路郵局，依指示操作
    自動櫃員機，將新臺幣（下同）29,  996元匯至被告提供之
    上開帳戶內，旋遭提領一空。嗣李佳瑜匯款後，遲未領得商
    品，方知受騙，報警而循線查獲。
二、案經李佳瑜訴由高雄市政府警察局苓雅分局移請臺灣高雄地
    方法院檢察署檢察官偵查起訴。
    理  由
壹、關於證據能力
    按被告以外之人於審判外之陳述，雖不符刑事訴訟法第159
    條之1 至第159 條之4 之規定，而經當事人於審判程序同意
    作為證據，法院審酌該言詞陳述或書面陳述作成時之情況，
    認為適當者，亦得為證據；當事人、代理人或辯護人於法院
    調查證據時，知有第159 條第1 項不得為證據之情形，而未
    於言詞辯論終結前聲明異議者，視為有前項之同意，刑事訴
    訟法第159 條之5 定有明文。本判決所引用具傳聞性質之各
    項證據資料，業經本院於審判期日依法踐行調查證據程序，
    檢察官、被告就上開證據之證據能力均未爭執，於言詞辯論
    終結前亦未聲明異議，復查無依法應排除證據能力之情形，
    依上開規定，應有證據能力。
貳、認定犯罪事實依據之證據及理由
一、訊據被告蘇仁政固供承有將其女兒蘇依菱所有上開帳戶之提
    款卡及密碼提供予該不詳姓名成年男子，然矢口否認有何幫
    助詐欺之犯行，辯稱：伊係看報紙廣告，應徵載送應召小姐
    之車伕，因伊債信有問題，自己之帳戶不能使用，才依對方
    指示開設其女兒蘇依菱帳戶，並將該帳戶之提款卡、密碼交
    給對方，不知會被詐騙集團拿來使用，伊也是求職受騙云云
    。惟查：
  (一)上開如事實欄所示之臺灣土地銀行苓雅分行帳戶，係被告於
    99年4 月29日以其女兒蘇依菱名義開設，並於事實欄所示之
    時間、地點，交付予該不詳姓名成年男子等情，業據被告於
    本院審理中自承不諱，復有臺灣土地銀行苓雅分行99年5 月
    17日苓存字第0990000195號函暨所附客戶基本資料查詢在卷
    可稽（警卷第21至22頁）。又被害人李佳瑜係遭不詳詐欺集
    團成員以如事實欄所示方式詐騙，致陷於錯誤，於99年4 月
    30日以ATM 轉帳匯款29,996元至被告提供之上開帳戶內，旋
    遭人提領一空等情，業據被害人李佳瑜於警詢中證述綦詳（
    警卷第12頁），並有上開帳戶客戶往來明細查詢資料1 紙附
    卷可稽（警卷第23頁），足認被害人確係遭不詳詐欺集團成
    員詐騙而受騙匯款，此部分之事實，堪以認定。
  (二)被告雖辯稱其係求職受騙云云，然其供述所應徵之工作內容
    ，係媒介、載送從事性交易小姐之車伕，原即非合法之職業
    ，且迄本院審結為止，均未能提出刊登該等求職廣告之報紙
    供本院參憑，是其上開所辯是否為真，顯已堪存疑。又被告
    於本院審理中供稱：對方要伊繳交提款卡給公司，是要供薪
    水存款及其他款項入帳使用；因伊有負債，對方說不能使用
    伊帳戶，要找個安全的帳戶，所以伊當天就以其女兒蘇依菱
    名義開戶，並將提款卡、密碼等帳戶資料均交予對方（本院
    易字卷第24至25頁），足見被告於99年4 月29日親自開設其
    女兒蘇依菱名義帳戶之目的，係專為提供所謂「較安全之帳
    戶」交付對方使用，而非僅欲供薪資入帳甚明；況倘為薪資
    入帳所需，衡情僅須提供帳號予雇主即可，並無將提款卡及
    密碼均交付雇主使用之理，此為吾人一般生活經驗所明知，
    被告為智識正常之成年人，要難諉為不知，是其上開所辯，
    顯與事理有違，自無可採。再被告雖陳稱：事後伊發覺不對
    勁，有去警局報警並指認嫌犯，又99年4 月30日晚上伊有打
    電話去銀行掛失云云，惟觀之上開帳戶往來明細，99年5 月
    1 日、同年5 月2 日均有匯款、提款之交易紀錄，苟如被告
    所辯其曾於99年4 月30日致電銀行辦理掛失手續，衡情焉有
    於其掛失後，仍可以該帳戶進行交易之理？且迄本院審結為
    止，被告均未能提出有關報案、指認嫌犯或掛失之任何資料
    供本院參憑，自難佐認其此部分之辯解為真。復參以被告提
    供之上開帳戶，係於99年4 月29日開戶並申請晶片金融卡，
    嗣於99年5 月3 日辦理銷戶，隔日依報案轉入警示帳戶等情
    ，亦據臺灣土地銀行苓雅分行99年5 月17日苓存字第099000
    0195號函文敘明在卷（警卷第21頁），顯見該帳戶於99年5
    月3 日，係因被害人報案而轉列為警示帳戶，益證被告上開
    所辯其已於99年4 月30日晚上辦理掛失、報案云云，均與事
    實不符，俱無可採，此部分自無從為其有利之認定。
  (三)又按金融帳戶係個人理財之工具，一般人向金融機構開設帳
    戶，並無任何法令之限制，只須提出雙證件（含國民身分證
    以外之另一證件）及印章即可辦理開戶，此為眾所週知之事
    實，則依一般人之社會生活經驗，苟見他人不自行申請開立
    帳戶而蒐集不特定人之帳戶使用，衡情應可知悉被蒐集之帳
    戶係被利用為與財產有關之犯罪工具。近來利用人頭帳戶詐
    欺取財之犯罪類型層出不窮，該等犯罪多數均係利用人頭帳
    戶作為出入帳戶，並經媒體廣為報導，被告係智識正常之成
    年人，對此應有所知悉，且依上開帳戶資料顯示，被告於99
    年4月29日系爭帳戶開戶當日存款1,000元後，立刻自帳戶內
    提領900 元，此據被告於本院審理中供承：因伊不想讓帳戶
    裡面有錢，伊擔心對方是詐騙集團等語（本院易字卷第25至
    26  頁），顯見其主觀上確已預見提供系爭帳戶之提款卡、
    密碼予他人使用，可能遭詐騙集團用於不法，竟仍交付上開
    帳戶資料，足認其確有幫助他人詐欺取財之不確定故意甚明
    。
  (四)綜上，被告前開所辯其係求職受騙，沒有幫助詐欺之故意云
    云，純係事後卸責之詞，不足採信。事證明確，被告上開犯
    行，應堪認定。
二、查本案並無證據證明被告曾參與詐欺取財之構成要件行為，
    是被告單純提供前揭帳戶之提款卡、密碼，供不詳之成年詐
    欺集團成員對被害人等實施詐欺行為後之取款使用，應係對
    於他人已遂行之詐欺取財犯行資以助力，核其所為，係犯刑
    法第30條第1 項前段、第339 條第1 項之幫助詐欺取財罪；
    爰依刑法第30條第2 項規定，按正犯之刑減輕之。審酌被告
    提供帳戶供不法詐騙集團使用，造成執法機關查緝犯罪行為
    人及被害人求償困難，助長社會犯罪風氣，危害社會治安，
    所為實無可取，念其犯後雖否認犯行，然尚無犯罪紀錄，素
    行良好，有臺灣高等法院被告前案紀錄表在卷可稽，本次幫
    助詐欺之罪質、惡性非重，及被害人所受損害為29,996元等
    一切情狀，量處如主文所示之刑，並諭知易科罰金之折算標
    準，以資懲儆。末查被告前未曾受刑之宣告，素行良好，有
    臺灣高等法院被告前案紀錄表1 份可稽，其因一時失慮提供
    上開帳戶幫助他人詐欺取財，嗣已匯款29,996元予被害人李
    佳瑜，賠償其上開損害，有郵政國內匯款執據1 紙在卷可憑
    ，堪認其犯後態度良好，頗具悔意，茲念其僅因一時不慎，
    致罹刑典，其經此偵、審教訓後，應知所警惕，信無再犯之
    虞，本院審酌上情，認對其所宣告之刑以暫不執行為適當，
    爰依刑法第74條第1項第1款之規定，宣告緩刑2 年，以啟自
    新；另本院審酌被告之犯罪情節、已賠償被害人等情，認並
    無對前開所宣告之緩刑附加條件之必要，併予敘明。
據上論斷，依刑事訴訟法第299 條第1 項前段，刑法第30條第1
項前段、第2項、第339條第1項、第41條第1項前段、第74條第1
項第1款，刑法施行法第1條之1，判決如主文。
本案經檢察官鄭靜筠到庭執行職務。
中    華    民    國   100    年    3     月    8     日
                刑事第十一庭  審判長法  官  李代昌
                                    法  官  林正忠
                                    法  官  林韋岑
以上正本證明與原本無異。
如不服本判決應於收受判決後10日內向本院提出上訴書狀，並應
敘述具體理由。其未敘述上訴理由者，應於上訴期間屆滿後20日
內向本院補提理由書(均須按他造當事人之人數附繕本)「切勿逕
送上級法院」。
中    華    民    國   100    年    3     月    8     日
                                    書記官  黃旭淑
【附錄本判決論罪科刑法條】
中華民國刑法第30條：
幫助他人實行犯罪行為者，為幫助犯。雖他人不知幫助之情者，
亦同。
幫助犯之處罰，得按正犯之刑減輕之。
中華民國刑法第339條：
意圖為自己或第三人不法之所有，以詐術使人將本人或第三人之
物交付者，處 5 年以下有期徒刑、拘役或科或併科 1 千元以下
罰金。
以前項方法得財產上不法之利益或使第三人得之者，亦同。
前二項之未遂犯罰之。